臺灣高雄地方法院刑事判決　　　　　　99年度審訴字第4326號
公　訴　人　臺灣高雄地方法院檢察署檢察官
被　　　告　吳啟
上列被告因違反毒品危害防制條例案件，經檢察官提起公訴（99
年度毒偵字第6166號、99年度偵字第33776 號），由本院合併審
理，被告就被訴事實為有罪之陳述，經告知簡式審判程序之旨，
並聽取被告與公訴人之意見後，本院合議庭裁定由受命法官獨任
進行簡式審判程序，本院判決如下：
    主  文
吳啟犯如附表所示之貳罪，各處如附表所示之刑。應執行有期
徒刑壹年肆月，扣案如附表編號2 所示之第一級毒品海洛因壹包
沒收銷燬之。
    事  實
一、吳啟前因施用毒品案件，經本院以91年度毒聲字第5138號
    裁定送觀察、勒戒後，認有繼續施用毒品傾向，再以91年度
    毒聲字第5773號裁定令入戒治處所施以強制戒治，於民國92
    年2 月14日因停止戒治釋放付保護管束，於92年9 月8 日保
    護管束期滿，停止處分之裁定未經撤銷視為執行完畢，並由
    臺灣高雄地方法院檢察署檢察官以92年度戒毒偵字第831 號
    為不起訴處分確定。又於95年間，因施用毒品、詐欺案件，
    經本院以95年度訴字第2133號、95年度簡字第6065號判決分
    別判處有期徒刑9 月、5 月確定，嗣經裁定減刑及定應執行
    有期徒刑5 月確定；復因施用毒品案件，經本院以95年度訴
    字第4495號判決分別判處有期徒刑7 月、7 月，應執行有期
    徒刑1 年確定，嗣經裁定減刑為應執行有期徒刑5 月確定，
    上開各罪接續執行，於96年12月15日縮刑期滿執行完畢。復
    於97年間，因施用毒品案件，經本院以97年度審訴字第3907
    號判決判處有期徒刑8 月確定，於98年10月3 日縮刑期滿執
    行完畢。
二、詎吳啟仍不知戒絕毒癮，明知海洛因業經公告列為毒品危
    害防制條例第2 條第2 項第1 款之第一級毒品，不得非法持
    有、施用，分別於附表編號1 、編號2 所示時地，以上開各
    編號所示方式，施用第一級毒品海洛因各1 次，嗣經警分別
    查獲（施用時間、地點、方式、查獲時地、扣得物品均如附
    表所示）。
三、案經高雄市政府警察局新興分局、前鎮分局先後移送臺灣高
    雄地方法院檢察署檢察官偵查起訴。
    理  由
一、被告吳啟所犯係死刑、無期徒刑、最輕本刑為3 年以上有
    期徒刑以外之罪，其於準備程序就前揭被訴事實為有罪之陳
    述，經受命法官告知簡式審判程序之旨，並聽取其與公訴人
    意見後，本院認無不得或不宜改依簡式審判程序進行之處，
    爰依刑事訴訟法第273 條之1 第1 項、第284 條之1 ，裁定
    本件由受命法官獨任進行簡式審判程序，合先敘明。
二、上揭事實，業據被告於本院審理時坦承不諱，且其先後2 次
    為警採集尿液，檢驗結果均呈嗎啡即海洛因代謝物陽性反應
    ，此有高雄市立凱旋醫院出具之濫用藥物尿液檢驗報告（檢
    體編號分別為：A99502號、I860號）共2 紙在卷可稽。又扣
    案如附表編號2 所示之白粉1 包，送經檢驗結果，確含第一
    級毒品海洛因成分，此有高雄市立凱旋醫院100 年1 月3 日
    高市凱醫驗字第15128 號濫用藥物成品檢驗鑑定書1 紙在卷
    可考。此外，並有第一級毒品海洛因1 包扣案可資佐證。被
    告上開自白與事實相符，自可採為認定事實之證據。綜上，
    被告確有施用第一級毒品海洛因之犯行，均堪認定。
三、按毒品危害防制條例於92年7 月9 日修正公布，自93年1 月
    9 日施行，其中第20條、第23條將施用毒品之刑事處遇程序
    ，區分為「初犯」及「5 年內再犯」、「5 年後再犯」，依
    其立法理由之說明：「初犯」，經觀察、勒戒或強制戒治後
    ，應為不起訴處分或不付審理之裁定；經觀察、勒戒或強制
    戒治執行完畢釋放後，「5 年內再犯」者，因其再犯率甚高
    ，原實施之觀察、勒戒及強制戒治既已無法收其實效，爰依
    法追訴或裁定交付審理。至於經觀察、勒戒或強制戒治執行
    完畢釋放後，「5 年後再犯」者，前所實施之觀察、勒戒或
    強制戒治已足以遮斷其施用毒品之毒癮，為期自新及協助其
    斷除毒癮，仍適用「初犯」規定，先經觀察、勒戒或強制戒
    治之程序。從而依修正後之規定，僅限於「初犯」及「5 年
    後再犯」二種情形，始應先經觀察、勒戒或強制戒治程序。
    倘被告於5 年內已再犯，經依法追訴處罰，縱其第3 次（或
    第3 次以上）再度施用毒品之時間，在初犯經觀察、勒戒或
    強制戒治執行完畢釋放5 年以後，已不合於「5 年後再犯」
    之規定，且因已於「5 年內再犯」，顯見其再犯率甚高，原
    實施觀察、勒戒或強制戒治，已無法收其實效，即應依該條
    例第10條處罰（最高法院95年第7 次刑事庭會議決定意旨、
    95年度臺非字第65號刑事判決意旨參照）。查本件被告因施
    用毒品案件，有事實欄所載經觀察勒戒、強制戒治及法院判
    刑執畢等情形，此有臺灣高等法院被告前案紀錄表1 份在卷
    可按，其於強制戒治執行完畢釋放後5 年內已再犯施用毒品
    之情事，揆諸上揭說明，雖本次施用毒品之犯行距初犯經強
    制戒治執行完畢釋放日已逾5 年，仍應依法論罪科刑。
四、核被告就附表編號1 、編號2 所為，均係犯毒品危害防制條
    例第10條第1 項施用第一級毒品罪。被告上開持有第一級毒
    品進而施用，持有之低度行為各為其施用之高度行為所吸收
    ，均不另論持有毒品之罪。被告所犯上開2 罪，時間有異，
    犯意各別，行為互殊，應予分論併罰。又被告前有如事實欄
    所載犯罪科刑及執行情形，有上開前案紀錄表在卷可按，其
    於受徒刑執行完畢後，5 年以內故意再犯本件有期徒刑以上
    2 罪，均為累犯，應依刑法第47條第1 項規定，各加重其刑
    。
五、本院審酌被告前曾因施用毒品案件，經送觀察勒戒、強制戒
    治，並經法院判刑確定且執畢，仍犯本件施用毒品罪，顯見
    其自制力不足，尚未能戒絕毒癮，實有不該；惟念其施用毒
    品乃自戕一己之身體健康，尚未對他人造成危害，犯後坦承
    犯行等一切情狀，分別量處如主文所示之刑，並定其應執行
    刑。扣案如附表編號2 所示之白粉，確含第一級毒品海洛因
    之成分，業已認明如前，爰依毒品危害防制條例第18條第1
    項前段之規定，於其所犯附表編號2 所示罪刑項下諭知沒收
    銷燬。又鑑定單位一般係以傾倒之方式，將包裝袋內之毒品
    倒出而與包裝袋分離而稱重，必要時，輔以刮杓刮取袋內毒
    品，然無論依何種方式分離，包裝袋內均有極微量之毒品殘
    留，業經法務部調查局以93年3 月19日調科壹字第09300113
    0 60號函釋在案，並為本院職務上已知之事實，足認本件用
    以包覆扣案海洛因之包裝袋，其內含有極微量之毒品殘留而
    無法析離，應整體視為扣案之毒品，不問屬於犯人與否，俱
    依前開規定併予沒收銷燬之。至於鑑驗耗用之毒品既已滅失
    ，自無庸宣告沒收銷燬，附此敘明。
據上論斷，應依刑事訴訟法第273 條之1 第1 項、第299 條第1
項前段，毒品危害防制條例第10條第1 項、第18條第1 項前段，
刑法第11條、第47條第1 項、第51條第5 款，判決如主文。
本案經檢察官余彬誠到庭執行職務。
中    華    民    國   100    年    1     月    19    日
                  刑事第十庭  法  官  楊佩蓉
以上正本證明與原本無異。
如不服本判決應於收受送達後10日內向本院提出上訴書狀，並應
敘述具體理由；如未敘述上訴理由者，應於上訴期間屆滿後20日
內向本院補提理由書（均須按他造當事人之人數附繕本）「切勿
逕送上級法院」。
中    華    民    國   100    年    1     月    19    日
                              書記官  陳蓉柔
附錄本案判決論罪科刑法條：
毒品危害防制條例第10條第1 項
施用第一級毒品者，處6 月以上5 年以下有期徒刑。
附表
┌──┬────┬─────┬─────┬──────────┬─────────┐
│編號│犯罪時間│犯罪地點  │犯罪方法  │查獲時地            │所犯之罪及宣告刑  │
├──┼────┼─────┼─────┼──────────┼─────────┤
│ 1  │99年8 月│高雄市三民│以將海洛因│於99年8 月6 日17時30│吳啟犯施用第一級│
│    │3 日20時│區○○路36│摻水置入針│分許，在高雄市新興區│毒品罪，累犯，處有│
│    │許      │5 巷26弄24│筒內注射身│尚文街40巷口前，因形│期徒刑玖月。      │
│    │        │號住處    │體之方式施│跡可疑為警盤查，復經│                  │
│    │        │          │用第一級毒│其同意為警採集尿液送│                  │
│    │        │          │品海洛因1 │驗，檢驗結果呈可待因│                  │
│    │        │          │次        │及嗎啡陽性反應。    │                  │
├──┼────┼─────┼─────┼──────────┼─────────┤
│ 2  │99年9 月│同上      │同上      │於99年9 月2 日9 時30│吳啟犯施用第一級│
│    │1 日19時│          │          │分許，在高雄市前鎮區│毒品罪，累犯，處有│
│    │至20時許│          │          │一心路與凱旋路口附近│期徒刑玖月。扣案之│
│    │間      │          │          │，與友人張有成共乘車│第一級毒品海洛因壹│
│    │        │          │          │牌號碼XVL-389 號重型│包（驗前淨重零點零│
│    │        │          │          │機車，因交通違規為警│伍零公克、驗後淨重│
│    │        │          │          │攔查，並當場扣得吳啟│零點零肆零公克）沒│
│    │        │          │          │所有之第一級毒品海│收銷燬之。        │
│    │        │          │          │洛因1 包（檢驗前淨重│                  │
│    │        │          │          │0.050 公克、檢驗後淨│                  │
│    │        │          │          │重0.040 公克），復經│                  │
│    │        │          │          │其同意為警採集尿液送│                  │
│    │        │          │          │驗，檢驗結果呈嗎啡及│                  │
│    │        │          │          │可待因陽性反應。    │                  │
└──┴────┴─────┴─────┴──────────┴─────────┘